臺灣臺北地方法院刑事裁定　　　　　　　　　　　　　　九十二年度自字第二五號
　　自　訴　人　康美交通有限公司
　　代　表　人　梁平良
　　被　　　告　甲○○原名洪.
右列被告因侵占案件，經自訴人提起自訴，本院裁定如左：
    主  文
自訴駁回。
    理  由
一、自訴意旨略以：被告甲○○（原告洪宗深）於民國八十六年十月二十九日，以自
    備福特廠牌、TELSTAR 型式、一七八九ＣＣ、引擎號碼Ｎ２３７６８２Ｅ號車輛
    車身向自訴人康美交通有限公司借用車牌號碼Ｃ五–二九八號營業小客車車牌二
    面及行車執照乙枚，參與計程車營運，並簽立契約書，依約定被告應如期繳納該
    車應付之行政管理費、牌照稅、燃料稅、保險費、交通違規罰款等各項費用，然
    被告於八十七年九月十五日最後一次來公司繳款後，迄今一直未再來自訴人公司
    報到，計已積欠自訴人達新台幣（下同）一百一十餘萬元。又被告所使用之Ｃ五
    –二九八號營業小客車原於八十七年十二月二十六日定期檢驗，然被告未依時辦
    理檢驗，致自訴人所有之Ｃ五–二九八號營業小客車遭監理單位「逾檢註銷牌照
    」處分，致自訴人之營運權蒙受鉅大損失，自訴人多次向被告催討，惟被告均置
    之不理，嗣經自訴人向鈞院提起民事訴訟訴請被告返還牌照及照，亦經判決自訴
    人勝訴確定在案，惟被告迄今仍未返還，被告顯然涉犯刑法第三百三十五條之侵
    占罪嫌云云。
二、自訴人認被告涉犯侵占罪嫌，係以卷附之台北市計程車客運業駕駛人自備車輛參
    與經營契約書影本、汽車新領牌照登記書影本、被告之國民
    職業大貨車汽車駕駛執照影本、Ｃ五–二九八號車牌牌照登記書、台北市監理處
    汽車車籍查詢報表、請求協助查扣函、存證信函、臺灣臺北地方法院八十九年度
    北簡字第七五二三號民事判決筆錄暨判決確定證明書、應付帳款明細表（均影本
    ）各一件，資為論據。訊據被告堅決否認有何自訴人所指之侵占犯行，辯稱：租
    車後伊均持續繳交車租，後來因為收入不佳，所以繳不起租金，因為積欠自訴人
    款項，才未於八十七年十二月間前往驗車，且因Ｃ五–二九八號車牌於八十九年
    註銷後，被告因缺錢繳罰款才未取回該二面車牌，並無侵占之意思等語。
三、按法院或受命法官於自訴案件第一次審判期日前訊問及調查結果，如認案件有刑
    事訴訟法第二百五十二條至第二百五十四條之情形者，得以裁定駁回自訴，同法
    第三百二十六條第三項定有明文。另按刑法上之侵占罪，須持有人變更其原來之
    持有意思而為不法所有之意思，始能成立，如僅將持有物延不交還或有其他原因
    致一時未能交還，既缺乏主觀要件，即難遽以該罪相繩（最高法院六十八年臺上
    字第三一四六號判例參照）。
四、經查，被告於八十六年十月二十九日，以其自備之福特廠牌、TELSTAR 型式、一
    七八九ＣＣ、引擎號碼Ｎ２３７６８２Ｅ號車輛車身，向自訴人借用車牌號碼Ｃ
    五–二九八號營業小客車車牌二面及行車執照乙枚，參與計程車營運之初，有簽
    立台北市計程車客運業駕駛人自備車輛參與經營契約書，其上載明被告真實之姓
    名、身分證統一編號及
    當庭核對其國民
    虛偽或隱匿之情形。又被告自租車日起至八十七年九月十五日止，均按期繳交車
    租之事實，為自訴人陳明在卷，是被告辯稱租車之初均按期繳納租金等語，堪以
    採信。是被告既以真實之身分、年籍資料與自訴人訂約，嗣又按期繳納車租達八
    十一個月，並無於租用車輛後，即蓄意隱匿，不與自訴人連絡，欲圖將車牌侵占
    入己之情事，是單以被告事後未能如期清償租金亦未返還車牌之事實，尚難認其
    有侵占上開營業小客車車牌之不法意圖。況被告若果有將自訴人上開車輛侵占入
    己之不法意圖，其取得車牌後逕自使用即可，焉有先按期繳付十一個月之車租之
    理？由此益徵，被告自始即欲以承租人之地位持用車牌，並無將之變易為所有之
    意。而被告雖一時無法清償租金或未交還租賃物，然此至多僅係債務不履行之民
    事問題，不能以此遽認被告有將該車占為己有之不法所有意圖。是自訴人單以被
    告事後所生無法交付租金之債務不履行事實，即於無其他客觀證據可資佐證之情
    形下，遽認被告有將上開車牌侵占入己之不法意圖，實有誤會。
五、綜上所述，依卷內所有客觀事證，至多僅能證明被告未依約返還租賃車牌及交付
    租金之事實，尚難單以被告單純租車後未履行承租人義務之行為，逕認被告於租
    賃之始即預有易持有為所有之不法意圖，不能依此民事債務不履行之客觀事態，
    遽令其負侵占罪責。此外復查無其他積極證據足資證明被告有自訴人所指之侵占
    犯行，而顯屬刑事訴訟法第二百五十二條第十款之犯罪嫌疑不足之情形，依照上
    開說明，本件自訴應予駁回。自訴人若尚有未獲清償之情事，應另依民事訴訟程
    序救濟，附此說明。
據上論斷，應依刑事訴訟法第三百二十六條第三項、第二百五十二條第十款，裁定如
主文。
中　　　華　　　民　　　國　　九十三　　年　　　八　　　月　　　九　　　日
                                      臺灣臺北地方法院刑事第十三庭
                                          審判長法  官  朱瑞娟
                                                法  官  吳佳薇
                                                法  官  陳慧萍
右正本證明與原本無異。
如不服本裁定，應於裁定送達後五日內向本院提出抗告狀。
                                                書記官  何適熹
中　　　華　　　民　　　國　　九十三　　年　　　八　　　月　　　十七　　日
